# 请教陈版：关于内部销售和商誉减值测试相关问题

提问人：www 学习 时间：2019-09-15 10:55:05
陈老师：
您好！
A 公司于 2017 年收购 B 公司 100% 股权，形成非同一控制下企业合并，产生商誉 2 亿元，A 公司收购B 公司时与 B 公司原股东达成 “B公司被A 公司收购完成后 2 年内扣非后净利润累计不低于 0.5 亿元” 的业绩对赌，B 公司于 2018 年底累计超额完成 0.5 亿元扣非后净利润的业绩对赌条件。
2019 年开始 A 公司计划改变 B 公司集团经营定位，A 公司首先将 B 公司生产的 X 产品以内部转移定价方式销售给集团内其他地区各公司，由集团内其他公司占领各地市场；其次将集团内其他各企业生产的 Y 成品全部以内部转移定价方式销售给 B 公司，由 B 公司作为 Y 产品的销售中心，统一对外销售（假设 X 产品和 Y产品属于同等大类下的不同产品）。
请问陈老师，此种情况下应如何确认 A 公司上述集团战略政策调整的合理性？
2019 年以后对B 公司实施商誉减值测试时如何确认未来现金流入范围？
初步分析：
（ 1 ）A 公司在 B 公司业绩对赌完成后重新规划 B 公司在集团内生产销售政策必须要有充分合理的理由，且至少应实施如下分析程序：
比如 2019 年度应充分核查 B 公司对集团内部转移销售的 X 产品在集团内其他企业的对外销售和回款情况，对年底集团内其他企业尚未销售的 X产品库存调整 B 公司 2019 年度尚未实现的净利润；
比较分析 2019 年度 B 公司以内部转移定价销售给集团内部其他企业的 X产品，如果由 B 公司直接对外销售，销售 B 公司在 2019 年度将实现的净利润 m，比较 m 与业绩对赌期 B 公司各年扣非后净利润的差异是否合理，如果 m 远小于业绩对赌期 B 公司各年扣非后净利润，考虑A 公司是否存在通过实施企业战略调整来规避 B公司业绩变脸情况的嫌疑。
进一步分析 B 公司作为 Y 产品的销售中心，以内部价格从集团内部其他企业购入后再对外销售带来的净利润 b（Y 产品的销售收入-B 公司采购成本-销售 Y产品相关费用）；考虑 b对 B 公司在 2019 年度净利润的影响程度，尤其是如果 b 极大程度上影响了 2019 年度 B 公司净利润的情况下，考虑 A公司对 B 公司实施的战略调整的合理性！
那么此时如果认定不合理，应如何调整？是否可以将 b 作为 B 公司 2019年度未实现利润调整至战略调整前实际应归属的集团内部各报表主体？
（ 2 ）B 公司在 2019 年度实施内部转移定价后，在 2019 年底实施商誉减值测试时应采用 B公司生产的X 产品的对外销售价格作为未来现金流入的计算基础（依据减值测试 8 号文），而非对内销售价格，销量应采用集团整体对外销售数量为基础，同时考虑整个集团内其他企业因销售 X 产品增加销售费用等带来的影响，作为管理层对 B公司未来 5 年及稳定年度业绩预测的基础数据；
同时因 B 公司 2 亿元商誉相关的资产组定义为 A 公司收购 B 公司时的长期资产及其产生协同效应的长期资产，因此对 B 公司未来 5 年销售收入的预测中不应包含 B 公司销售 Y 产品产生的收入，虽然 X 产品与 Y 产品属于同等产品大类下的不同品种，但是因为其 Y 产品销售收入并非用 A收购 B 时 B 公司长期资产及其协同效应资产（B 购入 Y后直接销售未进一步加工）带来。
除非 A收购B 时，B公司长期资产及其协同效应资产中存在大量非生产用的固定资产（比如办公楼且其在收购时经评估增值较大，主要供销售管理人员办公使用）和无形资产（比如 Y 产品使用的商标和生产技术即为A收购B 时增值较大的商标或专利技术），那么可以将 B公司销售 Y 产品的销售收入作为商誉减值测试时未来现金流入的一部分。
请陈老师对上述分析中的错误和不足予以指教！非常感谢陈老师的耐心指教！

回答人：chenyiwei
建议了解这样操作的背后原因。对被收购方在对赌期内即进行大规模的重组整合，将导致无法准确核算对赌期内目标公司的业绩，除非对重组后剩余业绩承诺期内的业绩承诺达标计算方法有新的明确协议约定，否则风险很大，建议避免。
经过上述重组之后，原 B 资产组对应的商誉与资产组之间的对应关系又发生了变化，需要重新在各资产组之间分配商誉，重新进行减值测试。其中各资产组之间如采用内部转移定价的，应按公允价值进行调整。